【裁判字號】    98,消債抗,21
【裁判日期】    981130
【裁判案由】    聲請更生程序
【裁判全文】
臺灣苗栗地方法院民事裁定            98年度消債抗字第21號
抗  告  人  甲○○
上列抗告人因消費者債務清理事件聲請更生，對於中華民國98年
10月26日本院98年度消債更字第55號裁定提起抗告，本院裁定如
下：
    主  文
抗告駁回。
抗告程序費用新臺幣壹仟元由抗告人負擔。
    理  由
一、抗告意旨略以：本件原審駁回更生聲請，無非以抗告人尚有
    公告現值為新台幣（下同）1,791,100 元之土地，及後來收
    入銳減無法清償債務之事實未予證明為主要理由。惟原住民
    保護區之土地，因買賣受有身份限制，故此類土地幾乎沒有
    交易，亦幾乎是有名無實之資產。而抗告人工作出問題，收
    入零星，由國稅局申報資料可以證明。抗告人負債都是雙卡
    ，自民國95年毀諾以來，高利利息與違約金一直增加，至今
    全部債務約增加一倍。若未能獲准更生程序，抗告人只能任
    其惡化，而毫無改善可能。為此，提起抗告，請裁准更生云
    云。
二、按債務人與金融機構協商成立者，除非因不可歸責於己之事
    由，致履行顯有重大困難，否則不得聲請更生或清算，本條
    例第151 條第5 項規定意旨甚明。是債務清償方案成立後，
    固由債務人按其條件履行，惟需於其後發生情事變更，在清
    償期間收入或收益不如預期，致該方案履行困難甚或履行不
    能，因不可歸責於己，始能依本條例第151 條第5 項但書之
    規定聲請更生或清算。此項規定旨在避免債務人任意毀棄已
    成立之協商，濫用更生或清算之裁判上債務清理程序，蓋以
    債務清償方案係經當事人行使程序選擇權所為之債務清理契
    約，債務人自應受該成立之協議所拘束。本件抗告人曾於95
    年7 月與金融機構成立協商，並於繳款3 期後即毀諾，是本
    件應先探究債務人之毀諾，是否符合本條例第151 條第5 項
    但書「因不可歸責於己之事由，致履行顯有重大困難」之規
    定，而得聲請更生。
三、經查：
  (一)抗告人於原審主張其因工作不順利而協商毀諾。然依原審卷
    附之國稅局綜合所得稅各類所得資料清單及全國財稅總歸戶
    財產查詢清單顯示，抗告人95年、96年度給付總額分別為39
    8,680 元、761,200 元，平均每月薪資為33,223元、63,433
    元，堪認抗告人於協商成立後，收入不減反增，並無財產及
    收入客觀上難以如期履行之情事，且原審於97年7 月28日裁
    定命抗告人補正有何不可歸責於己致不能履行協議之原因，
    惟抗告人僅具狀陳述其目前並無正當職業，沒有正常收入，
    僅靠零時打工賺錢等語，並均未提出任何證據釋明其協商毀
    諾之原因，是難認抗告人有不可歸責於己而致協商毀諾之事
    由。
  (二)依抗告人於原審所提之全國財產稅總歸戶財產查詢清單及土
    地登記謄本所載，抗告人名下擁有坐落於苗栗縣泰安鄉○○
    段之田賦4 筆，以登記謄本上所載之公告現值計算，上開4
    筆不動產總價值高達1,791,100 元，況衡諸常情，土地公告
    現值通常均較市場交易價格為低，抗告人所擁有上開不動產
    之市場價值，應不止於前述公告現值之總額，足見抗告人目
    前之資產價值遠高於抗告人所自承之目前負債金額449,832
    元甚多。抗告人雖聲稱其所有之不動產為原住民保留地，買
    受者受有身份限制，故不易出售變價償債云云。惟查，既然
    原住民保留地之不動產之買賣僅係限制買受人之資格，並非
    完全禁止買賣，則顯見原住民保留地之不動產並非全無交易
    價值或變售之可能，故抗告人此部分所陳尚屬空言，並非足
    採。是依抗告人上述之資產價值及負債情形觀之，顯見其應
    無消費者債務清理條例所定不能清償債務或不能清償之虞之
    情形，其自不得依該條例之規定請求以更生程序清理其債務
    。
四、綜上所述，本件抗告人聲請更生，既與前揭消費者債務清理
    條例第3 條規定不能清償債務或有不能清償之虞之要件不合
    ，且又無法釋明其毀諾係有不可歸責於已之事由，而上開欠
    缺又屬無從補正，則本件抗告人更生之聲請自屬與法不合，
    應予駁回。原審駁回抗告人更生之聲請，核無違誤，抗告人
    以上揭情詞提起抗告，請求廢棄原裁定，准予開始更生程序
    ，為無理由，其抗告應予駁回。
五、依消費者債務清理條例第15條、民事訴訟法第495 條之1 第
    1 項、第449 條第1 項、第95條、第78條，裁定如主文。
中    華    民    國    98    年    11    月    30    日
                  民事庭審判長法  官  宋國鎮
                              法  官  邱光吾
                              法  官  王炳人
上為正本係照原本作成
本裁定不得再抗告
中    華    民    國    98    年    11    月    30    日
                              書記官  尤旗樟


司法院資訊處製作；財團法人民間司法改革基金會備份。
